【裁判字號】    97,上訴,4497
【裁判日期】    971218
【裁判案由】    毒品危害防制條例等
【裁判全文】
臺灣高等法院刑事判決                97年度上訴字第4497號
上  訴  人
即  被  告  甲○○
選任辯護人  許巍騰律師
上列上訴人因毒品危害防制條例等案件，不服臺灣桃園地方法院
97年度重訴字第12號，中華民國97年7 月31日第一審判決（起訴
案號：臺灣桃園地方法院檢察署97年度偵字第2522號），提起上
訴，本院判決如下：
    主  文
原判決撤銷。
甲○○共同運輸第二級毒品，處有期徒刑柒年貳月。扣案如附表
編號一所示之物，沒收銷燬之；扣案附表編號二至五所示之物，
均沒收。
    事  實
一、甲○○明知大麻係毒品危害防制條例第2 條第2項第2款公告
    之第二級毒品，且係行政院依懲治走私條例第2條第4項授權
    公告之「管制物品項目及其數額」所列甲項第4 款之管制進
    出口物，未經許可不得非法運輸進入我國境內。竟於民國97
    年1 月上旬某日，在臺北縣中和市○○街上之91網咖店，應
    允姓名年籍不詳自稱「阿光」成年男子之託，收受署名「WA
    NG DA HUNG」成年人自加拿大托運來台之第二級毒品大麻包
    裹後，攜往91網咖店等待「阿光」出面領取，並於事成後由
    「阿光」給付報酬新臺幣（下同）5萬元。甲○○、「阿光
    」及「WANG DA HUNG」遂共同基於自中華民國境外運輸第二
    級毒品大麻及私運管制物品進口之犯意聯絡，由甲○○提供
    其友人「廖晉緯」姓名、居住之「臺北縣中和市○○路14 6
    巷8號1樓」為收貨人及寄送地址，並提供友人名義申請轉贈
    其使用之「0000000000」電話號碼作為收貨時及與「阿光」
    聯絡之工具。於97年1月17日，「WANG DA HUNG」將第二級
    毒品大麻壓縮成4支鞋子形狀，以塑膠膜包裹，置放於2個鞋
    盒內，再以紙箱封裝成為包裹，透過不知情美商聯邦快遞股
    份有限公司人員，以雪靴名義自加拿大轉美國以航空快遞方
    式寄送運輸來臺。於同年月18日凌晨0時30分許，該包裹運
    輸進入我國桃園國際機場貨運站聯邦快遞專區內，經內政部
    警政署航空警察局安全檢查隊執行Ｘ光郵件檢查時，發覺有
    異，會同財政部臺北關稅局人員拆封後，經初步檢驗確認發
    現前開包裹內夾藏第二級毒品大麻。遂由內政部警政署航空
    警察局警員喬裝快遞人員，聯絡甲○○確認送貨地址。嗣於
    同日上午11時許，由甲○○出面於上開寄送地址處代收，而
    為現場埋伏之警員當場查獲，並扣得如附表編號一至五所示
    之第二級毒品大麻（合計淨重2986.37公克）、用以包裝第
    二級毒品大麻之塑膠膜、鞋盒2個、紙箱1只及甲○○所有供
    運輸第二級毒品大麻使用之門號0000000000行動電話1支（
    含SIM卡1枚），始悉上情。
二、案經內政部警政署航空警察局移送臺灣桃園地方法院檢察署
    檢察官偵查起訴。
    理  由
一、以下所引證據，經本院當庭提示，檢察官、被告及選任辯護
    人對於被告以外之人於審判外之言詞及書面陳述，均表示無
    意見（本院卷第42反面），且當事人未於言詞辯論終結前聲
    明異議，本院審酌該等證據作成之情況，認為適於為本件認
    定事實之依據，依刑事訴訟法第159 條之5第2項規定，應具
    有證據能力，合先敘明。
二、上開事實，業經上訴人即被告甲○○於本院坦承不諱，核與
    證人即聯邦快遞股份有限公司臺灣分公司經理葉智傑、內政
    部警政署航空警察局刑警隊組長毛昆益、警員洪漢賜、柯佐
    龍所為證述大致相符，並有航空警察局安全檢查隊Ｘ光檢查
    儀注檢貨物報告表、進口快遞貨物簡易申報單、聯邦快遞有
    限公司運送單、海關進口快遞貨物稅費繳納證明、財政部臺
    北關稅局函、臺北關稅局扣押貨物收據及搜索筆錄、簽收單
    、航空警察局安全檢查隊毒品初步鑑驗報告單及交通部民用
    航空局醫務中心毒品鑑定書各1 件及照片20張附卷可稽（偵
    卷第15至29、53頁）。復有附表編號一至五所示之物扣案足
    佐。又扣案附表編號一所示之物，經送請鑑定，結果確定含
    第二級毒品大麻成分（合計淨重為2986.3 7公克），亦有法
    務部調查局濫用藥物實驗室97年2月24日調科壹字第0972301
    0680號函所附之鑑定書在卷可憑（偵卷第63頁），足認被告
    自白與事實相符。
三、按共同正犯，在合同之意思內各自分擔犯罪行為之一部，相
    互利用他人之行為，以達其犯罪之目的者，即應對全部所發
    生之結果，共同負責（最高法院28年上字第3110號判例可資
    參照）。又共同正犯之意思聯絡，不限於事前有所協議，其
    於行為當時，基於相互之認識，以共同犯罪之意思參與者，
    亦無礙於共同正犯之成立。本件被告受「阿光」之託提供郵
    寄來台收受者姓名、住址，並負責收受「WANG DA HUNG」自
    加拿大以航空快遞方式寄送上開第二級毒品大麻，再由「阿
    光」至91網咖店取貨，並給予被告5 萬元報酬，參以被告自
    承：「阿光」並非居住在加拿大，顯然「WANG DA HUNG」之
    成年人確有其人，並負責安排扣案大麻自國外快遞進入我國
    境內事宜，足證被告與「阿光」、「WANG DA HUNG」間，就
    上開犯行，有犯意聯絡及行為分擔，為共同正犯無訛。又按
    運輸毒品罪之「運輸」，係本於運輸意思而搬運輸送而言，
    倘其有此意圖者，一有搬運輸送之行為，犯罪即已成立，並
    非以運抵目的地為完成犯罪之要件（最高法院95年度台上字
    第990號判決意旨參照）。本件扣案大麻業經「WANG DA HUN
    G 」自加拿大交付不知情之美商聯邦快遞股份有限公司經由
    航空快遞方式運送至我國，已如前述，縱因通關時為航警局
    人員予以查獲扣押，因該毒品已經起運而離開起運地加拿大
    ，被告參與之共同運輸毒品行為，在航警局人員查獲扣押前
    已完成而屬既遂，要無疑義。
四、綜上所述，本件事證明確，被告上開犯行洵堪認定，應依法
    論科。
五、查大麻因為毒品危害防制條例第2 條第2項第2款所列之第二
    級毒品，並係行政院依懲治走私條例第2條第4項規定公告之
    「管制物品項目及其數額」甲項第4 款所列管制進出口之物
    品，不限其數額，均不得私運進口及運輸。核被告所為，係
    犯毒品危害防制條例第4條第2項之運輸第二級毒品罪及懲治
    走私條例第2條第1項之私運管制物品進口罪。其持有第二級
    毒品大麻之行為，為運輸之高度行為所吸收，不另論罪。被
    告就運輸第二級毒品罪及私運管制物品進口罪部分與「阿光
    」、「WANG DA HUNG」成年男子間，有犯意聯絡及行為分擔
    ，為共同正犯。又其等利用不知情之快遞公司人員運輸大麻
    之行為，為間接正犯。被告係以一私運行為同時觸犯上開2
    罪名，為想像競合犯，應依刑法第55條規定，從一重之運輸
    第二級毒品罪處斷。
六、原審認被告犯行明確，予以論科，固非無見。惟查：(一)懲治
    走私條例第2條第1項之私運管制物品進口罪，係指未經許可
    ，擅自將管制物品，自他國或公海等地，私運進入我國境內
    而言，一經進入國境，其犯罪即屬完成，自應詳載私運到達
    之目的地，以確認究私運犯行是否因管制物品已達我國境內
    而既遂。本件原判決漏載扣案大麻，由「WANG DA HUNG」透
    過不知情美商聯邦快遞股份有限公司人員以航空快遞方式自
    加拿大寄送進入「我國桃園國際機場貨運站聯邦快遞專區內
    」，稍有未洽。(二)本件主文、事實欄均以被告所犯係毒品危
    害防制條例第4條第2項運輸「第二級」毒品罪，已如上述，
    原判決第11頁理由三，認附表二至四所載物品，屬被告與「
    阿光」、「WANG DA HUNG」所有供本件運輸「第三級」毒品
    罪所用之物，主文、事實與理由，顯然矛盾，亦有未合。被
    告上訴雖未指摘及此，惟原判決既有上開可議之處，仍應由
    本院撤銷改判。爰審酌被告僅係高職在校生，年輕識淺，貪
    圖小利而無視政府杜絕毒品犯罪之禁令，甘冒法紀，運輸、
    私運進口第二級毒品，且數量龐大，不僅對國民身心健康造
    成嚴重危害，亦對社會產生莫大潛在危險，原應嚴加非難，
    惟考量被告於本院坦承犯行，徹底悔悟，希望給予自新機會
    ，暨被告於全案中非基於主導地位，及其犯罪動機、目的、
    手段、智識程度、素行等一切情狀，量處如主文第2項所示
    之刑，以示懲儆。公訴人請求量處有期徒刑12年，自嫌過重
    ，併此敘明。
七、扣案附表編號一所示大麻（合計淨重為2986.37 公克）為查
    獲之第二級毒品，應依毒品危害防制條例第18條第1 項前段
    沒收銷燬之。又附表編號二至四所示包裹第二級毒品大麻之
    塑膠膜、包裝包裹塑膠膜之大麻鞋盒2 個、用以裝載附表編
    號一至三之紙箱1 只，均屬掩飾並防止扣案大麻裸露、逸出
    及潮濕之功用，便於分裝、攜帶及運輸毒品所用之物，經司
    法機關就之與扣案大麻分別鑑定量重，足證該部分與扣案之
    大麻並無不可析離，亦非違禁物，核屬供被告與「阿光」、
    「WANG DA HUNG」所有供本件運輸第二級毒品罪所用之物，
    爰依毒品危害防制條例第19條第1項之規定，諭知沒收。另
    附表編號五所示0000000000號行動電話1 支，係被告所有，
    供本件運輸及走私毒品聯絡之用，業據被告供陳屬實，且SI
    M卡1枚，因行動電話服務須以晶片卡（即SIM 卡）為使用介
    面，因此電信公司於出租行動電話門號予消費者使用時，即
    同時附帶提供晶片卡給消費者作為門號使用之介面，故電信
    公司接受消費者申辦門號並將該門號開通上線時，該晶片卡
    之所有權已移轉於消費者，此為法院辦理相關刑事案件所已
    知之事實，而被告自承該SIM卡1 枚係別人給伊，為伊所有，
    且提供為本件犯罪所用，均依毒品危害防制條例第19條第1
    項規定宣告沒收（本案諭知沒收之物，均經扣案，無全部或
    一部不能沒收之情形，自無庸諭知追徵其價額或以其財產抵
    償之必要）。另被告因尚未收取報酬5 萬元，業經被告陳明
    在卷，爰不諭知沒收，附此敘明。
據上論斷，應依刑事訴訟法第369條第1項前段、第364條、第299
條第1項前段，毒品危害防制條例第4條第2項、第18條第1項前段
、第19條第1項前段，懲治走私條例第2條第1 項、第11條，刑法
第11條、第28條、第55條，判決如主文。
本案經檢察官柯麗鈴到庭執行職務。
中    華    民    國    97    年    12    月    18    日
                  刑事第二庭審判長法  官  洪光燦
                                  法  官  宋明蒼
                                  法  官  李麗玲
以上正本證明與原本無異。
如不服本判決，應於收受送達後10日內向本院提出上訴書狀，其
未敘述上訴之理由者並得於提起上訴後10日內向本院補提理由書
（均須按他造當事人之人數附繕本）「切勿逕送上級法院」。
                                  書記官  廖婷璇
中    華    民    國    97    年    12    月    18    日
附表：
┌───┬────────────────────┐
│ 編號 │   應  沒  收  物  品                   │
├───┼────────────────────┤
│  一  │   扣案之第二級毒品大麻（合計淨重貳玖捌 │
│      │   陸點參柒公克）                       │
├───┼────────────────────┤
│  二  │   扣案用以包裹第二級毒品大麻之塑膠膜   │
├───┼────────────────────┤
│  三  │   扣案用以包裝包裹塑膠膜之大麻鞋盒貳個 │
│      │                                        │
├───┼────────────────────┤
│  四  │   扣案用以裝載附表編號一至編號三之紙箱 │
│      │   壹只                                 │
├───┼────────────────────┤
│  五  │   扣案之門號0000000000號行動電話壹支（ │
│      │   含SIM卡壹枚）                        │
└───┴────────────────────┘
附論罪科刑依據之法條：
毒品危害防制條例第4條
製造、運輸、販賣第一級毒品者，處死刑或無期徒刑；處無期徒
刑者，得併科新臺幣1 千萬元以下罰金。
製造、運輸、販賣第二級毒品者，處無期徒刑或7 年以上有期徒
刑，得併科新臺幣7 百萬元以下罰金。
製造、運輸、販賣第三級毒品者，處5 年以上有期徒刑，得併科
新臺幣5 百萬元以下罰金。製造、運輸、販賣第四級毒品者，處
3 年以上10年以下有期徒刑，得併科新臺幣3 百萬元以下罰金。
製造、運輸、販賣專供製造或施用毒品之器具者，處1 年以上7
年以下有期徒刑，得併科新臺幣1 百萬元以下罰金。
前五項之未遂犯罰之。


司法院資訊處製作；財團法人民間司法改革基金會備份。
